臺灣高雄地方法院民事判決　　　　　　 100年度重訴字第45號
原　　　告　國泰人壽保險股份有限公司
法定代理人　熊明河
訴訟代理人　魏瓷生
被　　　告　張鵬輝
訴訟代理人　賴玉山律師
　　　　　　邱佩芳律師
上列當事人間請求清償借款事件，本院於民國100 年4 月21日言
詞辯論終結，判決如下：
    主  文
被告應給付原告如附表一所示金額、利息及違約金。
原告其餘之訴駁回。
訴訟費用由被告負擔百分之八十五，餘由原告負擔。
    事實及理由
壹、程序事項：
一、原告法定代理人於起訴時為張發得，嗣於本院審理中變更為
    熊明河，並具狀聲明承受訴訟，業據提出聲明承受訴訟狀及
    原告變更登記表各1 件為證（見本院卷第77至82頁），核無
    不合，應予准許。
二、按「訴狀送達後，原告不得將原訴變更或追加。但擴張或減
    縮應受判決事項之聲明者，不在此限。」民事訴訟法第255
    條第1 項第3 款定有明文。本件原告起訴時，係請求被告給
    付新台幣（下同）7,208,582 元及相關利息與違約金（詳如
    附表三）。嗣於民國100 年4 月15日具狀擴張聲明，請求被
    告給付8,709,572 元及相關利息與違約金（詳如附表二）。
    查，原告基於附表四所示借款，先後經本院85年度執字第19
    998 號案件強制執行（下稱第19998 號執行事件）及台灣屏
    東地方法院90年度執字第15664 號案件強制執行（下稱第15
    664 號執行事件），因第19998 號執行事件之分配款就附表
    四所示借款受償不足額之本金部分所陸續發生之利息及違約
    金，於第15664 號執行事件之分配款依法定次序抵充債務後
    ，再加計原先就附表四所示借款中受償不足額之本金，始為
    附表二所示之聲明，是原告擴張訴之聲明，合於法律規定，
    應予准許，併此敘明。
貳、實體事項：
一、原告主張：被告邀同訴外人張鐘玉珍、邵王麗華及邵秀琴為
    連帶保證人向原告借款，約定借款金額、期間、利息及違約
    金計算方式均如附表四編號1 所示；邵王麗華邀同被告、張
    鐘玉珍及邵秀琴為連帶保證人向原告借款，約定借款金額、
    期間、利息及違約金計算方式均如附表四編號2 及4 所示；
    邵秀琴邀同被告、張鐘玉珍及邵王麗華為連帶保證人向原告
    借款，約定借款金額、期間、利息及違約金計算方式均如附
    表四編號3 所示；張鐘玉珍則邀同被告、邵秀琴及邵王麗華
    為連帶保證人向原告借款，約定借款金額、期間、利息及違
    約金計算方式均如附表四編號5 所示，經被告、張鐘玉珍、
    邵王麗華及邵秀琴分別立有與附表四編號1 至5 所示相同內
    容之借據各1 紙交與原告收執，並以不動產供原告設定抵押
    權而擔保附表四編號1 至5 所示借款債權。詎被告、張鐘玉
    珍、邵王麗華及邵秀琴分別於附表四編號1 至5 未依約繳息
    日欄所示時間即未如期繳款，依約附表四編號1 至5 所示債
    務視為全部到期。原告於85年間實行抵押權，經第19998 號
    執行事件拍賣擔保附表四編號1至5所示借款之不動產，分配
    賣得價金後，尚分別餘如附表四編號1 至5 第19998 號執行
    事件不足分配額欄所示金額（下稱第19998 號執行案不足額
    債權，詳如附表三所示）。嗣原告於91年6 月26日就第1999
    8 號執行案不足額債權，向台灣屏東地方法院（下稱屏東地
    院）對被告及張鐘玉珍聲請支付命令，經屏東地院於91 年6
    月28日以91年度促字第14963 號支付命令（下稱系爭支付命
    令），認被告及張鐘玉珍應連帶給付原告7,208,582 元（即
    第19998 號執行案不足額債權）及相關利息與違約金，系爭
    支付命令確定後，原告以系爭支付命令為執行名義，向屏東
    地院對被告及張鐘玉珍聲請強制執行，經第15664 號執行事
    件執行後，原告就第19998 號執行案不足額債權參與分配，
    分配金額如附表五編號2 至5 分配額欄所示金額（下稱第15
    664 號案受償債權），尚餘附表五編號2 至5 分配不足額欄
    所示金額（即附表二所示金額）未受償，被告為附表四編號
    2 至5 所示借款之連帶保證人，依法應負清償之責。爰依消
    費借貸及連帶保證之法律關係，提起本訴等情，並聲明：被
    告應給付原告如附表二所示金額。
二、被告則以：被告未同意擔任附表四編號2 所示借款之連帶保
    證人，附表四編號2 所示借款借據中，連帶保證人欄內被告
    之印文雖為真正，然係遭人盜蓋，且非由被告親自簽名，被
    告對附表四編號2 所示借款自不負連帶保證人責任。又系爭
    支付命令因未對被告合法送達，業經屏東地院於100 年1 月
    20日以書記官處分書撤銷系爭支付命令之確定證明書，而附
    表四編號2 至5 所示借款分別於附表四未依約繳息日欄所示
    時間開始起算請求權時效，原告迄於100 年1 月31日始對被
    告起訴，附表四編號2 至5 所示借款均已罹於時效，且屏東
    地院就系爭支付命令核發確定證明書所載確定日期係91年8
    月5 日，於系爭支付命令撤銷之際已超過5 年，原告就本件
    起訴自不得援引民事訴訟法第515 條第2 項規定，則原告主
    張視為系爭支付命令聲請時已對被告起訴，並無理由。縱認
    原告於系爭支付命令聲請時已對被告起訴，惟系爭支付命令
    聲請狀內所載事實之附表僅列附表四編號3 至5 所示借款，
    足見附表四編號2 所示借款亦非原告依系爭支付命令對被告
    請求清償借款之範圍，被告亦無庸對附表四編號2 所示借款
    負清償之責。退步言之，倘認原告依系爭支付命令就附表四
    編號2 至5 所示借款仍可對原告請求清償，該等借款之利息
    逾5 年部分，均已罹於時效，且原告就附表四編號2 至5 所
    示借款於第19998 號執行事件及第15664 號執行事件中已發
    生而未受償之利息及附表四編號3 所示借款於第19998 號執
    行事件中已發生而未受償之違約金287,559 元均已罹於時效
    等語，資為抗辯。並聲明：原告之訴駁回。
三、兩造不爭執事項：
  (一)被告邀同張鐘玉珍、邵王麗華及邵秀琴為連帶保證人向原告
    借款，約定借款金額、期間、利息及違約金計算方式均如附
    表四編號1 所示
  (二)邵王麗華邀同被告、張鐘玉珍及邵秀琴為連帶保證人向原告
    借款，約定借款金額、期間、利息及違約金計算方式均如附
    表四編號2、4所示。
  (三)邵秀琴邀同被告、張鐘玉珍及邵王麗華為連帶保證人向原告
    借款，約定借款金額、期間、利息及違約金計算方式均如附
    表四編號3所示。
  (四)張鐘玉珍邀同被告、邵秀琴及邵王麗華為連帶保證人向原告
    借款，約定借款金額、期間、利息及違約金計算方式均如附
    表四編號5所示。
  (五)附表四編號1 至5 所示借款因未如期繳款，原告向本院聲請
    拍賣抵押物，經第19998 號執行事件強制執行後，原告就附
    表四編號1 至5 所示借款尚餘附表三所示款項未受償。
  (六)附表四編號2 所示借款中，該借據連帶保證人欄內被告之印
    文屬真正。
  (七)原告前於91年6 月26日，向屏東地院對被告及張鐘玉珍聲請
    支付命令，原告於支付命令聲請狀內陳述借款事實之附表僅
    列本件附表四編號3 至5 所示借款，另陳述該等借款因第19
    998 號執行事件執行後，對不足受償如本件附表三所示金額
    （即第19998 號執行事件分配之不足額）聲請支付命令，經
    屏東地院於91年6 月28日核發系爭支付命令，認被告及張鐘
    玉珍應連帶給付原告7,208,582 元（即第19998 號執行事件
    分配之不足額）及相關利息與違約金，系爭支付命令於91年
    8 月5 日確定，屏東地院並於91年8 月28日核發系爭支付命
    令之確定證明書。
  (八)系爭支付命令均送達至屏東縣佳冬鄉○○村○○路19之3號
    ，經張鐘玉珍本人親自收受，並由張鐘玉珍代被告收受。
  (九)被告於99年10月28日向屏東地院陳明系爭支付命令未對伊合
    法送達，經屏東地院於100年1月20日製作處分書撤銷系爭支
    付命令之確定證明書，原告於100 年1 月24日收受通知後於
    100 年1 月31日對被告起訴，未逾民事訴訟法第515 條第2
    項之20日不變期間。
  (十)附表四編號1 至5 所示借款未按期清償日期如附表四未依約
    繳息日欄所示。
  (十一)原告於98年間向本院對邵王麗華聲請支付命令，原告於支付
    命令聲請狀內陳述借款事實之附表僅列本件附表四編號3 至
    5 所示借款，另陳述該等借款因第19998 號執行事件執行後
    ，對不足受償如本件附表三所示金額（即第19998 號執行事
    件分配之不足額）聲請支付命令，經本院於98年12月4 日核
    發支付命令（下稱邵王麗華支付命令），認邵王麗華應給付
    原告7,208,582 元（即第19998 號執行事件分配之不足額）
    及相關利息與違約金，邵王麗華支付命令於99年1 月14日確
    定，並於99年1 月26日核發邵王麗華支付命令之確定證明書
    。
  (十二)如被告就附表四編號2 至5 所示借款須負連帶保證責任時，
    本件原告請求被告清償借款之利率計算以9%為依據。
  (十三)被告有於原告出具其上記載邵王麗華為立約定書人之約定書
    （下稱系爭約定書）中，親自於立約定書人欄內簽名蓋印。
  (十四)原告以系爭支付命令對被告聲請強制執行，經第15664 號執
    行事件執行後，原告就第15664 號執行事件受分配情形及不
    足額部分詳如附表五所示。
四、爭執事項：
  (一)被告就附表四編號2之借款應否負連帶保證責任？
  (二)原告就系爭支付命令請求被告清償借款之範圍是否及於附表
    四編號2 之借款？
  (三)原告就附表四編號2 至5 之借款債權，是否罹於時效？
五、茲就兩造之爭點，析述本院得心證之理由如下：
  (一)被告就附表四編號2之借款應否負連帶保證責任？
    1.按私文書經本人或其代理人簽名、蓋章或按指印或有法院
      或公證人之認證者，推定為真正；當事人主張有利於己之
      事實者，就其事實有舉證之責任，民事訴訟法第358 條第
      1 項、第277條前段分別定有明文。
    2.被告主張未曾同意擔任附表四編號2 所示借款之連帶保證
      人，附表四編號2 所示借款之借據，其連帶保證人欄內被
      告之印文係遭人盜蓋，且非由被告簽名云云，然為原告所
      否認。
    3.經查，附表四編號2 所示借款中，該借據連帶保證人欄內
      被告之印文屬真正乙節，為兩造所不爭，足見附表四編號
      2 所示借款之借據確係以被告之印章於連帶保證人欄內蓋
      章甚明，而被告並無提出具體證據證明該印文係遭人盜蓋
      ，則依上開說明，附表四編號2 所示借款之借據推定為真
      正，被告辯稱連帶保證人欄內被告之印文遭人盜蓋云云，
      即不可採。次查，被告於原告出具之系爭約定書（見本院
      卷第16、17頁），有親自在立約定書人欄內簽名蓋印乙節
      ，為兩造所不爭，堪認被告確有同意向原告簽訂系爭約定
      書無訛。又依系爭約定書觀之，立約定書人分別為被告及
      邵王麗華，被告簽約日係79年4 月4 日，且第1 條載明立
      約人對貴公司（即原告）所負之借款、保證、損害賠償及
      其他一切債務，到期願即如數清償，並拋棄一切抗辯權，
      絕無異議，顯見被告於79年4 月4 日即同意向原告清償其
      與邵王麗華共同對原告所負之一切債務甚明。再者，以邵
      王麗華為借款人，被告、張鐘玉珍及邵秀琴為連帶保證人
      向原告借款，約定借款金額、期間、利息及違約金計算方
      式均如附表四編號2 、4 所示乙節，為兩造所不爭，是附
      表四編號2 、4 所示借款係分別發生於79年6 月11日及79
      年6 月5 日，足見被告出具系爭約定書之後始發生附表四
      編號2、4 所示之借款債務，則附表四編號2、4 所示之借
      款債務均屬被告依系爭約定書應對原告負連帶保證清償債
      務之範圍，是被告辯稱就附表四編號2 所示借款不負連帶
      保證責任云云，自屬無據。
  (二)原告就系爭支付命令請求被告清償借款之範圍是否及於附表
    四編號2 之借款？
    1.按支付命令之聲請，應表明下列各款事項：(1)當事人及法
      定代理人。(2)請求之標的及其數量。(3)請求之原因事實。
      其有對待給付者，已履行之情形。(4)應發支付命令之陳述
      。(5)法院，民事訴訟法第511條定有明文。
    2.被告主張原告就系爭支付命令僅針對附表四編號3 至5 所
      示借款為請求云云，然為原告所否認，並以系爭支付命令
      聲請狀事實提及對被告請求第19998 號執行事件分配之不
      足額，並檢具第19998 號執行事件之分配表為憑，而第19
      998 號執行事件係針對附表四編號1 至5 所示借款為請求
      ，顯見附表四編號2 所示借款亦為系爭支付命令請求範圍
      等語置辯。
    3.經查，原告前於91年6 月26日，向屏東地院對被告及張鐘
      玉珍聲請支付命令，原告於支付命令聲請狀內陳述借款事
      實之附表僅列本件附表四編號3 至5 所示借款，另陳述該
      等借款因第19998 號執行事件執行後，對不足受償如本件
      附表三所示金額（即第19998 號執行事件分配之不足額）
      聲請支付命令，經屏東地院於91年6 月28日核發系爭支付
      命令，認被告及張鐘玉珍應連帶給付原告7,208,582 元（
      即第19998 號執行事件分配之不足額）及相關利息與違約
      金，系爭支付命令於91年8 月5 日確定，並於91年8 月28
      日核發系爭支付命令之確定證明書乙節，為兩造所不爭，
      足見原告對被告聲請系爭支付命令係要求被告清償第1999
      8 號執行事件分配之不足額。而原告就第19998 號執行事
      件係以附表四編號1 至5 所示借款債權參與分配乙節，業
      經本院依職權調閱第19998 號執行事件卷宗核閱無訛，是
      原告於第19998 號執行事件請求受償債權之範圍係附表四
      編號1 至5 所示借款甚明。又原告於系爭支付命令聲請狀
      已提及對第19998 號執行事件分配之不足額部分為請求，
      並檢具第19998 號執行事件之分配表為證乙節，亦經本院
      依職權調閱系爭支付命令所屬卷宗核閱無訛，依上開說明
      ，足認原告就系爭支付命令聲請狀所載請求之原因事實亦
      應包含附表四編號2 所示借款，被告此部分所辯，自不足
      採。
  (三)原告就附表四編號2 至5 之借款債權，是否罹於時效？
    1.按前項情形，法院誤發確定證明書者，自確定證明書所載
      確定日期起5年內，經撤銷確定證明書時，法院應通知債
      權人。如債權人於通知送達後20日之不變期間起訴，視為
      自支付命令聲請時，已經起訴；其於通知送達前起訴者，
      亦同，民事訴訟法第515條第2項定有明文。
    2.被告主張系爭支付命令未對被告合法送達，業經屏東地院
      於100 年1 月20日撤銷系爭支付命令之確定證明書，民事
      訴訟法第515條第2項規定意旨在保護債務人，原告起訴時
      已逾系爭支付命令確定證明書所載確定日期之5 年規定，
      縱原告於收受撤銷系爭支付命令確定證明書之通知20日內
      對被告起訴，亦不得適用民事訴訟法第515 條第2 項規定
      ，原告起訴之際，附表四編號2 至5 之借款債權均罹於時
      效云云。然為原告所否認，並辯稱：民事訴訟法第515 條
      第2 項於98年1 月21日修正之立法理由係兼顧債權人之保
      障及債務人之時效利益，該項之「5 年」係參考民事訴訟
      法再審期間之規定，系爭支付命令原於91年8 月5 日確定
      ，被告於系爭支付命令確定後逾5 年期間始主張撤銷系爭
      支付命令，倘原告不得適用民事訴訟法第515 條第2 項規
      定，對原告債權保障顯失公平等語。
    3.經查，系爭支付命令於91年8 月5 日確定，屏東地院並於
      91年8 月28日核發系爭支付命令之確定證明書；被告於99
      年10月28日向屏東地院陳明系爭支付命令未對伊合法送達
      ，經屏東地院於100 年1 月20日製作處分書撤銷系爭支付
      命令之確定證明書，原告於100 年1 月24日收受通知後於
      100 年1 月31日對被告起訴，未逾民事訴訟法第515 條第
      2 項之20日不變期間乙節，為兩造所不爭，足認被告係於
      系爭支付命令確定後8 年餘之99年10月28日始向屏東地院
      主張系爭支付命令有誤發確定證明書之情事，原告則係於
      100 年1 月24日知悉系爭支付命令之確定證明書業經屏東
      地院撤銷之事。而揆諸民事訴訟法第515 條第2 項規定於
      98年1 月21日修正之立法理由，係為兼顧保障債權人之權
      益與債務人之時效利益，該項「5 年」係參考民事訴訟法
      再審期間之規定。又系爭支付命令既於91年8 月5 日確定
      ，嗣於100 年1 月20日始經屏東地院撤銷系爭支付命令之
      確定證明書等情，已如前述，衡情，原告於系爭支付命令
      確定證明書撤銷前，自無可能預先知悉系爭支付命令有誤
      發確定證明書之情事，且被告於系爭支付命令確定後逾8
      年時間始向屏東地院主張應撤銷系爭支付命令確定證明書
      ，自難期待原告能於系爭支付命令確定日起「5 年內」起
      訴，依前揭修法理由及舉輕明重之法理，原告自得類推適
      用民事訴訟法第515 條第2 項規定。而原告係於91年6 月
      26日對被告聲請系爭支付命令，於100 年1 月24日收受屏
      東地院撤銷系爭支付命令確定證明書之通知後，於100 年
      1 月31日對被告起訴，未逾民事訴訟法第515 條第2 項之
      20日不變期間等節，已如上述，依前揭說明，原告於91年
      6 月26日對被告聲請系爭支付命令時，視為對被告已經起
      訴，則被告此部分主張，自非可採。
    4.次按請求權，因15年間不行使而消滅；利息、紅利、租金
      、贍養費、退職金及其他一年或不及一年之定期給付債權
      ，其各期給付請求權，因5 年間不行使而消滅。消滅時效
      ，自請求權可行使時起算；消滅時效，因起訴而中斷；依
      督促程序，聲請發支付命令、開始執行行為或聲請強制執
      行，與起訴有同一效力；時效中斷者，自中斷之事由終止
      時，重新起算；經確定判決或其他與確定判決有同一效力
      之執行名義所確定之請求權，其原有消滅時效期間不滿5
      年者，因中斷而重行起算之時效期間為5 年，民法第125
      條前段、第126 條、第128 條、第129 條第1 項第3 款、
      第2 項第1 款、第5 款、第137 條第1 項、第3 項分別定
      有明文。又按違約金之約定，為賠償給付遲延所生之損害
      ，於債務人給付遲延時，債權人始得請求，既非定期給付
      之債務，其時效為15年而非5 年，最高法院96年度台簡上
      字第25號判決意旨參照。再按執行法院依強制執行法第27
      條規定，發給俟發現財產再予執行之憑證，交債權人收執
      時，執行行為即為終結，因開始執行行為而中斷之時效，
      應由此重行起算，最高法院89年度台上字第2544號判決意
      旨參照。
    5.被告主張附表四編號2至5所示借款本金均罹於時效，縱認
      附表四編號2至5所示借款本金時效未消滅，然該等借款之
      利息逾5 年部分，均已罹於時效，且原告就附表四編號2
      至5 所示借款於第19998 號執行事件及第15664 號執行事
      件中已發生而未受償之利息及附表四編號3 所示借款於第
      19998 號執行事件中已發生而未受償之違約金287,559 均
      已時效消滅云云，然為原告否認。
    6.經查，附表四編號1 至5 所示借款未按期清償日期如附表
      四未依約繳息日欄所示乙節，為兩造所不爭，是附表四編
      號2 、3 、4 、5 所示借款分別自85年5 月11日、83年11
      月5 日、85年5 月5日、83年7 月5日起視為全部到期，則
      附表四編號2 、3 、4 、5 所示借款之請求權時效應分別
      自上述日期起算15年始完成時效。而原告於91年6 月26日
      對被告聲請系爭支付命令時，視為對被告已經起訴，且系
      爭支付命令請求範圍係附表四編號2 、3 、4 、5 所示借
      款於第19998 號執行事件分配之不足額部分等情，業如上
      述，是原告於91年6 月26日對被告聲請系爭支付命令時，
      就附表四編號2 、3 、4 、5 所示借款可請求時起算，均
      未逾15年，故附表四編號2 、3 、4 、5 所示借款請求權
      就第19998 號執行事件分配不足額之本金部分均未時效。
      次查，原告以系爭支付命令對被告聲請強制執行，經第15
      664 號執行事件執行後，原告就第15664 號執行事件受分
      配情形及不足額部分詳如附表五所示乙節，為兩造所不爭
      ，足見原告就附表四編號2 、3 、4 、5 所示借款相關之
      債權並未於第15664 號執行事件之分配款全部受清償。而
      本院就原告於第15664 號執行事件分配不足額部分，於91
      年10月14日核發債權憑證（下稱系爭債權憑證）予原告乙
      節，業據本院依職權調閱第15664 號執行事件卷宗核閱無
      訛，惟原告於第15664 號執行事件分配款分配之際，係以
      第19998 號執行事件分配之不足額（即包括附表四編號2
      至5 所示借款不足清償之利息及違約金部分）併於第1566
      4 號執行事件分配表內加計利息與違約金，嗣於本院審理
      中，原告另行僅以附表四編號2 至5 所示借款於第19998
      號執行事件分配不足之本金部分為基準，計算該部分本金
      於第15664 號執行事件中發生之利息與違約金，並依法定
      次序抵充第15664 號執行事件受償之分配款，始將計算結
      果更正如附表五所示，且兩造對附表五所示計算結果均不
      爭執，已如前述，是原告於第15664 號執行事件不足額之
      債權憑證上，關於附表四編號2 至5 所示借款之本金、利
      息及違約金均應以附表五分配不足額欄之記載為據。又原
      告自承取得系爭債權憑證後未曾換發（見本院卷第173 頁
      ），核與本院電話紀錄資料相符（見本院卷第170 頁），
      是原告於91年6 月26日對被告聲請系爭支付命令實已中斷
      附表四編號2 至5 所示借款債權之時效，復以系爭支付命
      令對被告聲請強制執行，經第15664 號執行事件執行執行
      後，就附表五分配不足額欄所示金額取得系爭債權憑證之
      際，依上述說明，原告就附表四編號2 至5 所示借款債權
      於附表五分配不足額部分之中斷事由已終止，應由此重行
      起算時效，換言之，附表五分配不足額部分之時效應自91
      年10月14日起重行起算，是附表五分配不足額之本金及違
      約金之請求時效為15年屆至，利息之請求時效為5 年屆至
      。
    7.次查，原告就附表四編號3 所示借款債權於系爭支付命令
      聲請時未罹於時效，且原告復以系爭支付命令對被告聲請
      強制執行，經第15664 號執行事件受理執行後，對被告取
      得系爭債權憑證等情如上，是原告就附表四編號3 所示借
      款債權（含本金、利息及違約金部分），因原告聲請系爭
      支付命令及強制執行而中斷，迄至91年10月14日取得系爭
      債權憑證而重行起算。又附表四編號3 之借款於第19998
      號執行事件分配不足之違約金287,559 元，依前揭說明，
      請求權時效為15年，換言之，該287,559 元違約金之時效
      應至106 年10月14日屆至，則被告辯稱該287,559 元違約
      金罹於時效，自非可採。再者，原告於第19998 號執行事
      件中就附表四編號2 至5 所示借款計算已發生未受償之利
      息1,140,916 元（即附表五編號5 部分），依前揭說明，
      請求權時效為5 年，換言之，該1,140,916 元利息時效應
      至96年10月14日屆至，原告迄於100 年4 月15日始具狀請
      求該部分利息（見本院卷183 頁），則被告辯稱該1,140,
      916 元利息罹於時效，應屬可採。又查，原告於100 年1
      月31日對被告提起本件訴訟一節如前，則原告自起訴日（
      100 年1 月31日）回溯5 年之日起之利息債權（僅就附表
      五編號2 、3 、5 所示本金額計算利息）均未罹於時效，
      則原告就附表五編號2 、3 、5 所示本金部分之借款，請
      求自95年2 月1 日起至清償日止，按週年利率9 ％計算之
      利息為有理由，至逾此部分之利息，均已罹於時效，被告
      就此部分之抗辯，應屬可採。
六、綜上所述，原告依消費借貸及連帶保證之法律關係，請求被
    告給付原告如附表一所示金額、利息及違約金，為有理由，
    應予准許。至逾此部分之請求，為無理由，應予駁回。
七、本件事證已臻明確，兩造其餘攻擊防禦方法，經核與判決結
    果，不生影響，爰不一一論述。至被告主張將附表四編號2
    所示借款借據中，將連帶保證人欄內被告簽名送法務部調查
    局鑑定（見本院卷第152 頁）云云，縱該簽名非被告本人為
    之，然附表四編號2 所示借款借據上，連帶保證人欄內被告
    之印文屬真正，且被告未能證明遭人盜蓋等情如前，則被告
    此部分主張即無調查必要，附此敘明。
八、據上論結，本件原告之訴一部有理由，一部無理由，依民事
    訴訟法第79條，判決如主文。
中    華    民    國   100    年    4     月    29    日
                  民事第五庭  法  官    何佩陵
正本係照原本作成。
如不服本判決，應於送達後20日內，向本院提出上訴狀並表明上
訴理由（須附繕本）。如委任律師提起上訴者，應一併繳納上訴
審裁判費。
中    華    民    國   100    年    4     月    29    日
                              書記官    陳喜苓
┌─────────────────────────────────────────────┐
│附表一：                                                                                  │
├──┬──────┬──────┬─────┬───────┬──────────┬───┤
│編號│應給付金額  │利息起迄日  │利率      │違約金起迄日  │違約金利率          │ 備考 │
├──┼──────┼──────┼─────┼───────┼──────────┼───┤
│1   │新台幣      │95年2 月1 日│週年利率  │91年8 月20日起│按左開利率20％。    │      │
│    │2,903,735元 │起至清償日止│9%        │至清償日止（僅│                    │      │
│    │            │（僅就其中本│          │就其中本金2,62│                    │      │
│    │            │金2,620,349 │          │0,349 元計付違│                    │      │
│    │            │元計付利息）│          │約金）        │                    │      │
├──┼──────┼──────┼─────┼───────┼──────────┼───┤
│2   │新台幣      │95年2 月1 日│週年利率  │91年8 月20日起│按左開利率20%       │      │
│    │1,435,614元 │起至清償日止│9%        │至清償日止（僅│                    │      │
│    │            │（僅就其中本│          │就其中本金1,04│                    │      │
│    │            │金1,047,433 │          │7,433 元計付違│                    │      │
│    │            │元計付利息）│          │約金）        │                    │      │
├──┼──────┼──────┼─────┼───────┼──────────┼───┤
│3   │新台幣      │            │          │              │                    │      │
│    │1,024元     │            │          │              │                    │      │
│    │            │            │          │              │                    │      │
│    │            │            │          │              │                    │      │
│    │            │            │          │              │                    │      │
├──┼──────┼──────┼─────┼───────┼──────────┼───┤
│4   │新台幣      │95年2 月1 日│週年利率  │91年8 月20日起│按左開利率20%       │      │
│    │3,228,283元 │起至清償日止│9%        │至清償日止    │                    │      │
│    │            │（僅就其中本│          │（僅就其中本  │                    │      │
│    │            │金2,649,119 │          │金2,649,119   │                    │      │
│    │            │元計付利息）│          │元計付違約金）│                    │      │
├──┴──────┴──────┴─────┴───────┴──────────┴───┤
│合計7,568,656元   其中含已發生未受償違約金1,251,755元                                     │
│                                                                                          │
└─────────────────────────────────────────────┘
┌─────────────────────────────────────────────┐
│附表二：                                                                                  │
├──┬──────┬──────┬─────┬───────┬──────────┬───┤
│編號│應給付金額  │利息起迄日  │利率      │違約金起迄日  │違約金利率          │ 備考 │
├──┼──────┼──────┼─────┼───────┼──────────┼───┤
│1   │新台幣      │91年8 月20日│週年利率  │91年8 月20日起│按左開利率20％。    │      │
│    │2,903,735元 │起至清償日止│9%        │至清償日止（僅│                    │      │
│    │            │（僅就其中本│          │就其中本金2,62│                    │      │
│    │            │金2,620,349 │          │0,349 元計付違│                    │      │
│    │            │元計付利息）│          │約金）        │                    │      │
├──┼──────┼──────┼─────┼───────┼──────────┼───┤
│2   │新台幣      │91年8 月20日│週年利率  │91年8 月20日起│按左開利率20%       │      │
│    │1,435,614元 │起至清償日止│9%        │至清償日止（僅│                    │      │
│    │            │（僅就其中本│          │就其中本金1,04│                    │      │
│    │            │金1,047,433 │          │7,433 元計付違│                    │      │
│    │            │元計付利息）│          │約金）        │                    │      │
├──┼──────┼──────┼─────┼───────┼──────────┼───┤
│3   │新台幣      │            │          │              │                    │      │
│    │1,024元     │            │          │              │                    │      │
│    │            │            │          │              │                    │      │
│    │            │            │          │              │                    │      │
├──┼──────┼──────┼─────┼───────┼──────────┼───┤
│4   │新台幣      │91年8 月20日│週年利率  │91年8 月20日起│按左開利率20%       │      │
│    │4,369,199元 │起至清償日止│9%        │起至清償日止（│                    │      │
│    │            │（僅就其中本│          │僅就其中本金2,│                    │      │
│    │            │金2,649,119 │          │649,119元計付 │                    │      │
│    │            │元計付利息）│          │違約金）      │                    │      │
├──┴──────┴──────┴─────┴───────┴──────────┴───┤
│合計8,709,572元   其中含已發生未受償利息1,140,916元                                       │
│                  其中含已發生未受償違約金1,251,755元                                     │
└─────────────────────────────────────────────┘
┌─────────────────────────────────────────────┐
│附表三：                                                                                  │
├──┬──────┬──────┬─────┬───────┬──────────┬───┤
│編號│應給付金額  │利息起迄日  │利率      │違約金起迄日  │違約金利率          │ 備考 │
├──┼──────┼──────┼─────┼───────┼──────────┼───┤
│1   │新台幣      │86年4 月19日│週年利率  │86年4 月19日起│逾期在6 個月以內者，│      │
│    │2,898,250元 │起至清償日止│10%       │至清償日止（僅│按左開利率10% ，逾期│      │
│    │            │（僅就其中本│          │就其中本金2,62│超過6 個月部分，按左│      │
│    │            │金2,620,349 │          │0,349 元計付違│開利率20% 。        │      │
│    │            │元計付利息）│          │約金）        │                    │      │
├──┼──────┼──────┼─────┼───────┼──────────┼───┤
│2   │新台幣      │86年4 月19日│週年利率  │86年4 月19日起│逾期在6 個月以內者，│      │
│    │1,334,992元 │起至清償日止│10%       │至清償日止（僅│按左開利率10% ，逾期│      │
│    │            │（僅就其中本│          │就其中本金1,04│超過6 個月部分，按左│      │
│    │            │金1,047,433 │          │7,433 元計付違│開利率20% 。        │      │
│    │            │元計付利息）│          │約金）        │                    │      │
├──┼──────┼──────┼─────┼───────┼──────────┼───┤
│3   │新台幣      │            │          │              │                    │      │
│    │1,024元     │            │          │              │                    │      │
│    │            │            │          │              │                    │      │
│    │            │            │          │              │                    │      │
├──┼──────┼──────┼─────┼───────┼──────────┼───┤
│4   │新台幣      │86年4月23日 │週年利率  │86年4 月23日起│逾期在6 個月以內者，│      │
│    │2,974,316元 │起至清償日止│10%       │至清償日止（僅│按左開利率10% ，逾期│      │
│    │            │（僅就其中本│          │就其中本金2,64│超過6 個月部分，按左│      │
│    │            │金2,649,119 │          │9,119元計付違 │開利率20% 。        │      │
│    │            │元計付利息）│          │約金）        │                    │      │
├──┴──────┴──────┴─────┴───────┴──────────┴───┤
│合計7,208,582元   其中含已發生未受償利息246,241元                                         │
│                  其中含已發生未受償違約金645,440元                                       │
└─────────────────────────────────────────────┘
┌──────────────────────────────────────────────────────────────┐
│附表四：（借款明細）                                                                                                        │
├──┬────┬─────┬────┬───────┬────┬─────┬──────┬─────────┬───────┤
│編號│借款人  │連帶保證人│借款金額│借款期間      │未依約繳│約定利息  │約定違約金  │第19998 號執行事件│第15664 號執行│
│    │        │          │        │              │息日    │          │            │不足分配額        │事件分配情況  │
├──┼────┼─────┼────┼───────┼────┼─────┼──────┼─────────┼───────┤
│1   │張鵬輝  │張鐘玉珍  │ 714萬元│79年6 月5 日  │83.7.5  │按原告每年│逾期清償在6 │本件借款債權經第  │詳附表五編號1 │
│    │        │邵王麗華  │        │日止。自借款  │        │3 月及9 月│個月以內，按│19998 號執行事件  │              │
│    │        │邵秀琴    │        │日起，以每個  │        │訂新利率計│左列利率10% │執行後，不足額為  │              │
│    │        │          │        │月1 期，攤還  │        │付利息。（│，逾期清償在│0 元（第19998 號  │              │
│    │        │          │        │本息，如有1   │        │第19998 號│6 個月以上，│執行事件就本件借  │              │
│    │        │          │        │期未按時償付  │        │執行事件強│其超過6 個月│款權償之利息及違  │              │
│    │        │          │        │本息時，即喪  │        │制執行時利│部分，按左列│約金計至86年4 月  │              │
│    │        │          │        │失分期攤還之  │        │率為10％，│利率20% 計算│22日止）。        │              │
│    │        │          │        │權利，全部借  │        │第15664 號│            │                  │              │
│    │        │          │        │款視為到期。  │        │執行事件強│            │                  │              │
│    │        │          │        │              │        │制執行時利│            │                  │              │
│    │        │          │        │              │        │率為9％） │            │                  │              │
│    │        │          │        │              │        │          │            │                  │              │
├──┼────┼─────┼────┼───────┼────┼─────┼──────┼─────────┼───────┤
│2   │邵王麗華│張鵬輝    │ 300萬元│79年6 月11日  │85.5.11 │按原告每年│逾期清償在6 │本件借款債權經第  │詳附表五編號2 │
│    │        │張鐘玉珍  │        │至99年6 月11  │        │3 月及9 月│個月以內，按│19998 號執行事件  │              │
│    │        │邵秀琴    │        │日止。自借款  │        │訂新利率計│左列利率10% │執行後，不足額為  │              │
│    │        │          │        │日起，以每個  │        │付利息。（│，逾期清償在│本金2,620,349 元  │              │
│    │        │          │        │月1 期，攤還  │        │第19998 號│6 個月以上，│、利息246,241 元  │              │
│    │        │          │        │本息，如有1   │        │執行事件強│其超過6 個月│、違約金31,660元  │              │
│    │        │          │        │期未按時償付  │        │制執行時利│部分，按左列│（第19998 號執行  │              │
│    │        │          │        │本息時，即喪  │        │率為10％，│利率20% 計算│事件就本件借款權  │              │
│    │        │          │        │失分期攤還之  │        │第15664 號│            │償之利息及違約金  │              │
│    │        │          │        │權利，全部借  │        │執行事件強│            │計至86年4 月18日  │              │
│    │        │          │        │款視為到期。  │        │制執行時利│            │止）。            │              │
│    │        │          │        │              │        │率為9％） │            │                  │              │
├──┼────┼─────┼────┼───────┼────┼─────┼──────┼─────────┼───────┤
│3   │邵秀琴  │張鵬輝    │ 740萬元│79年6 月5 日  │83.11.5 │按原告每年│逾期清償在6 │本件借款債權經第  │詳附表五編號3 │
│    │        │張鐘玉珍  │        │至99年6 月5   │        │3 月及9 月│個月以內，按│19998 號執行事件  │              │
│    │        │邵王麗華  │        │日止。自借款  │        │訂新利率計│左列利率10% │執行後，不足額為  │              │
│    │        │          │        │日起，以每個  │        │付利息。（│，逾期清償在│本金1,047,433 元  │              │
│    │        │          │        │月1 期，攤還  │        │第19998 號│6 個月以上，│及違約金287,559元 │              │
│    │        │          │        │本息，如有1   │        │執行事件強│其超過6 個月│（第19998 號執行  │              │
│    │        │          │        │期未按時償付  │        │制執行時利│部分，按左列│事件就本件借款權  │              │
│    │        │          │        │本息時，即喪  │        │率為10％，│利率20% 計算│償之利息及違約金  │              │
│    │        │          │        │失分期攤還之  │        │第15664 號│            │計至86年4月18日   │              │
│    │        │          │        │權利，全部借  │        │執行事件強│            │止）。            │              │
│    │        │          │        │款視為到期。  │        │制執行時利│            │                  │              │
│    │        │          │        │              │        │率為9％） │            │                  │              │
├──┼────┼─────┼────┼───────┼────┼─────┼──────┼─────────┼───────┤
│4   │邵王麗華│張鵬輝    │ 665萬元│79年6 月5 日  │85.5.5  │按原告每年│逾期清償在6 │本件借款債權經第  │詳附表五編號4 │
│    │        │張鐘玉珍  │        │至99年6 月5   │        │3 月及9 月│個月以內，按│19998 號執行事件  │              │
│    │        │邵秀琴    │        │日止。自借款  │        │訂新利率計│左列利率10% │執行後，不足額為  │              │
│    │        │          │        │日起，以每個  │        │付利息。（│，逾期清償在│違約金1,024 元（  │              │
│    │        │          │        │月1 期，攤還  │        │第19998 號│6 個月以上，│第19998 號執行事  │              │
│    │        │          │        │本息，如有1   │        │執行事件強│其超過6 個月│件就本件借款權償  │              │
│    │        │          │        │期未按時償付  │        │制執行時利│部分，按左列│之利息及違約金計  │              │
│    │        │          │        │本息時，即喪  │        │率為10％，│利率20% 計算│至86年4 月16日止）│              │
│    │        │          │        │失分期攤還之  │        │第15664 號│            │。                │              │
│    │        │          │        │權利，全部借  │        │執行事件強│            │                  │              │
│    │        │          │        │款視為到期。  │        │制執行時利│            │                  │              │
│    │        │          │        │              │        │率為9％） │            │                  │              │
├──┼────┼─────┼────┼───────┼────┼─────┼──────┼─────────┼───────┤
│5   │張鐘玉珍│張鵬輝    │ 714萬元│79年6 月5 日  │83.7.5  │按原告每年│逾期清償在6 │本件借款債權經第  │詳附表五編號5 │
│    │        │邵王麗華  │        │至99年6 月5   │        │3 月及9 月│個月以內，按│19998 號執行事件  │              │
│    │        │邵秀琴    │        │日止。自借款  │        │訂新利率計│左列利率10% │執行後，不足額為  │              │
│    │        │          │        │日起，以每個  │        │付利息。（│，逾期清償在│本金2,649,119 元  │              │
│    │        │          │        │月1 期，攤還  │        │第19998 號│6 個月以上，│及違約金325,197   │              │
│    │        │          │        │本息，如有1   │        │執行事件強│其超過6 個月│元（第19998 號執  │              │
│    │        │          │        │期未按時償付  │        │制執行時利│部分，按左列│行事件就本件借款  │              │
│    │        │          │        │本息時，即喪  │        │率為10％，│利率20% 計算│權償之利息及違約  │              │
│    │        │          │        │失分期攤還之  │        │第15664 號│            │金計至86年4月22   │              │
│    │        │          │        │權利，全部借  │        │執行事件強│            │日止）。          │              │
│    │        │          │        │款視為到期。  │        │制執行時利│            │                  │              │
│    │        │          │        │              │        │率為9％） │            │                  │              │
└──┴────┴─────┴────┴───────┴────┴─────┴──────┴─────────┴───────┘
┌─────────────────────────────────────────────────────────────┐
│附表五：第15664 號執行事件受償情形表                                                                                      │
├──┬────┬─────┬───────┬────────────────┬───────────────────┬──┤
│編號│借款債權│第15664 號│第15664 號執行│第15664 號執行事件分配額        │第15664 號執行事件分配不足額          │備註│
│    │        │執行事件計│事件計算利息及│                                │                                      │    │
│    │        │算本金    │違約金期間    │                                │                                      │    │
├──┼────┼─────┼───────┼────────────────┼───────────────────┼──┤
│1   │如附表四│無        │無            │無                              │無                                    │    │
│    │編號1   │          │              │                                │                                      │    │
├──┼────┼─────┼───────┼────────────────┼───────────────────┼──┤
│2   │如附表四│第19998 號│86.4.19 至    │本件借款債權經第15664 號執行事件│本件借款債權經第15664 號執行事件執行後│    │
│    │編號2   │執行事件執│91.8.19       │執行後，原告就本件借款受分配利息│，不足額為本金2,620,349元、違約金283,3│    │
│    │        │行後，不足│              │1,504,870 元（即第19998 號執行事│86 元（違約金計算式：251726+31660＝283│    │
│    │        │受償本金2,│              │件未受償利息246,241 元及第15664 │386 ，即第19998 號執行事件未受償違約金│    │
│    │        │620,349 元│              │號執行事件利息1,258,629 元。）  │31,660元及第15664 號執行事件違約金251,│    │
│    │        │          │              │                                │726元）                               │    │
├──┼────┼─────┼───────┼────────────────┼───────────────────┼──┤
│3   │如附表四│第19998 號│86.4.19 至    │本件借款債權經第15664 號執行事件│本件借款債權經第15664 號執行事件執行後│    │
│    │編號3   │執行事件執│91.8.19       │執行後，原告就本件借款受分配利息│，不足額為本金1,047,433 元及違約金388,│    │
│    │        │行後，不足│              │503,112 元（第15664 號執行事件利│181元（違約金計算式：287559+100622 ＝3│    │
│    │        │受償本金1,│              │息503,112 元。）                │88181，即第19998 號執行事件未受償違約 │    │
│    │        │047,433 元│              │                                │金287,559 元及第15664 號執行事件違約金│    │
│    │        │          │              │                                │100,622 元）                          │    │
├──┼────┼─────┼───────┼────────────────┼───────────────────┼──┤
│4   │如附表四│無        │無            │無                              │本件借款債權經第15664 號執行          │    │
│    │編號4   │          │              │                                │事件執行後，不足額為違約金1,          │    │
│    │        │          │              │                                │024元（即第19998 號執行事件           │    │
│    │        │          │              │                                │未受償違約金1,024元）                 │    │
├──┼────┼─────┼───────┼────────────────┼───────────────────┼──┤
│5   │如附表四│第19998 號│ 86.4.23      │本件借款債權經第15664 號執行事件│本件借款債權經第15664 號執行事件執行後│    │
│    │編號5   │執行事件執│至91.8.19     │執行後，原告就本件借款受分配利息│，不足額為本金2,649,119 元、利息1,140,│    │
│    │        │行後，不足│              │128,919 元（即第15664 號執行事件│916元及違約金579,164元（利息係第15664 │    │
│    │        │受償本金2,│              │利息1,269,835 元之部分利息。）  │號執行事件執行後不足受償之利息；違約金│    │
│    │        │649,119 元│              │                                │即第19998 號執行事件未受償違約金325,19│    │
│    │        │          │              │                                │7 元及第15664 號執行事件違約金253,967 │    │
│    │        │          │              │                                │元。）                                │    │
└──┴────┴─────┴───────┴────────────────┴───────────────────┴──┘